【裁判字號】    97,交聲,281
【裁判日期】    970929
【裁判案由】    聲明異議
【裁判全文】
臺灣屏東地方法院交通事件裁定         97年度交聲字第281號
                                     97年度交聲字第288號
原處分機關  交通部公路總局高雄區監理所屏東監理站
異  議  人  甲○○
即受處分人
上列異議人因違反道路交通管理處罰條例案件，對於交通部公路
總局屏東監理站97年6 月27日所為之處分（原處分案號：屏監違
字第裁82-V00000000號、屏監違字第裁82-V00000000號），聲明
異議，本院裁定如下：
    主  文
異議駁回。
    理  由
一、原處分機關以：異議人即受處分人甲○○於民國97年2 月21
    日7 時15分，駕駛車牌號碼8M-5527 號自用小客車，在屏東
    縣屏東市○○街59巷7 號前，因交會未保持適當間隔，及駕
    駛汽車肇事無人受傷或死亡未依規定處置逃逸之違規，為屏
    東縣政府警察局交通警察隊以屏警交字第V00000000 號、屏
    警交字第V00000000 號舉發違反道路交通管理事件通知單舉
    發，爰依道路交通管理處罰條例第46條第1 款、第62條第1
    項之規定，分別裁處罰鍰新臺幣600 元、3,000 元，吊扣其
    駕駛執照1 個月，並施以道安講習之處分。
二、異議意旨略謂：伊當天確實與陳麗芳小姐所駕駛之車輛稍有
    擦撞，但當時雙方認為只有車身略有刮痕，而陳小姐也沒有
    提出異議，且當時正值上班及上課時分，為免影響交通，故
    雙方立即將車輛駛離現場，本件事故純係雙方會車不慎，陳
    小姐未後退至適當位置致發生擦痕，不是伊執意要過引起，
    為此聲明異議，請求撤銷原處分云云。
三、按汽車駕駛人交會時，未保持適當之間隔者，處新臺幣600
    元以上1,800 元以下罰鍰；又汽車交會時會車相互之間隔不
    得少於半公尺，道路交通管理處罰條例第46條第1 款、道路
    交通安全規則第100 條第5 款分別定有明文。次按汽車駕駛
    人駕駛汽車肇事，無人受傷或死亡而未依規定處置者，處新
    臺幣1,000 元以上3,000 元以下罰鍰；逃逸者，並吊扣其駕
    駛執照1 個月至3 個月，道路交通管理處罰條例第62條第1
    項亦有明文，而汽車駕駛人駕駛汽車肇事，無人受傷或死亡
    應為之處置，亦據道路交通事故處理辦法第3 條規定：「發
    生道路交通事故，駕駛人或肇事人應先為下列處置：一、事
    故地點在車道或路肩者，應在適當距離處豎立車輛故障標誌
    或其他明顯警告設施，事故現場排除後應即撤除。二、有受
    傷者，應迅予救護，並儘速通知消防機關。三、發生火災者
    ，應迅予撲救，防止災情擴大，並儘速通知消防機關。四、
    不得任意移動肇事車輛及現場痕跡證據。但無人傷亡且車輛
    尚能行駛，或有人受傷且當事人均同意移置車輛時，應先標
    繪車輛位置及現場痕跡證據後，將車輛移置不妨礙交通之處
    所。五、通知警察機關。但無人受傷或死亡且當事人當場自
    行和解者，不在此限。」甚明。
四、經查，本件異議人即受處分人甲○○於97年2 月21日7 時15
    分，駕駛車牌號碼8M-5527 號自用小客車，在屏東縣屏東市
    ○○街59巷7 號前，因交會未保持適當間隔，及駕駛汽車肇
    事無人受傷或死亡未依規定處置逃逸之違規，為屏東縣政府
    警察局交通警察隊舉發之事實，有屏東縣警察局97年3 月24
    日屏警交字第V00000000 號、屏警交字第V00000000 號舉發
    違反道路交通管理事件通知單及屏東縣政府警察局97年6 月
    3 日屏警交字第0970027346號函在卷足憑。異議人雖執前詞
    異議，惟證人陳麗芳到庭結證稱：有和甲○○發生擦撞，當
    天伊往北，異議人往南，異議人靠著水溝，伊靠著鐵皮屋，
    當時異議人要往橋那邊過去，伊已經告訴異議人不能過，但
    是異議人還是堅持要過，渠等發生碰撞時伊還沒有到合作街
    59巷巷口，當時已經不能過，伊搖下車窗告訴他不能過，異
    議人還是堅持往前開，等碰到伊的車子，伊在車上有告訴異
    議人有撞到伊的車子，在兩車交會前伊有把車窗搖下來看，
    伊有和異議人說話，異議人沒有回答，兩車碰撞時伊的車子
    有感覺，而且伊也告訴異議人不能過，碰撞後異議人還是以
    他正常速度開走，都沒有停下車，伊就往旁邊看說已經撞到
    了，但是異議人瞄了伊一眼就開車離開，碰撞經過是在雙方
    面對面的時候伊有告訴異議人不能過，而且伊的車子是靜止
    的，異議人還是把車緩慢往前開，到他碰到伊的車子的時候
    ，伊馬上說他碰到了，他還是往前開，當時異議人沒有什麼
    反應，從頭到尾都是同一個表情，異議人沒有和伊吵架，會
    車時雙方沒有辦法下車，等他車子經過之後，他就把車子開
    走了，所以渠等都沒有面對面交談，伊是告訴異議人已經撞
    到了，但是異議人還是以正常速度離開，都沒有和伊講話，
    伊就把他車號記下並打電話報警，打完電話伊就留在現場等
    警察來處理，伊並沒同意異議人可以離開等語（見本院卷第
    38頁、第39頁），而異議人於警詢時自承：肇事經過情形是
    伊沿自立南路1 巷（北往南）行駛，對方則是和伊對向行駛
    ，當時伊已行駛到合作街59巷7 號前，因和對方要相互會車
    ，所以才會發生擦撞，那時對方的距離還可向旁邊稍微過去
    一些，但是對方不肯，而伊也沒辦法後退，只好往前開，伊
    車子左側和對方右側相擦撞，肇事後對方報案的等語（見本
    院卷第21頁），並有異議人、證人陳麗芳所駕車輛之車損照
    片可稽。足見本件道路交通事故發生前證人陳麗芳乃處於停
    止狀態，縱證人陳麗芳所處位置不利雙方會車，異議人亦應
    即時與證人陳麗芳協調雙方行向以安全會車，而非率爾前進
    致肇事，堪認異議人於兩車交會時確未保持適當之間隔。又
    異議人於肇事後即行離開現場，並未留下個人資料，且未經
    證人陳麗芳之同意或與其協調後續處理事宜，復未通知警察
    機關，若非證人陳麗芳記下異議人所駕車輛車號，將無從得
    知何人為肇事者，則異議人肇事後所為顯與道路交通事故處
    理辦法第3 條之規定有違，可認其肇事後未依規定處置並逃
    逸，異議人上開所辯均屬無稽，自不足採。綜上，異議人確
    有因交會未保持適當間隔，及駕駛汽車肇事無人受傷或死亡
    未依規定處置逃逸之違規，原處分機關依據上述規定，分別
    裁處罰鍰新臺幣600 元、3,000 元，吊扣其駕駛執照1 個月
    ，並施以道安講習之處分核無不當，本件異議為無理由，應
    予駁回。
據上論斷，應依道路交通案件處理辦法第19條，裁定如主文。
中    華    民    國    97    年    9     月    29    日
                    交通法庭    法  官  林家聖
以上正本證明與原本無異。
如不服本裁定應於收受送達後5 日內向本院提出抗告書狀敘述抗
告之理由抗告於臺灣高等法院高雄分院。
中    華    民    國    97    年    9     月    29    日
                                書記官  陳蓉柔


司法院資訊處製作；財團法人民間司法改革基金會備份。
